【裁判字號】    99,審訴,1806
【裁判日期】    990805
【裁判案由】    毒品危害防制條例
【裁判全文】
臺灣高雄地方法院刑事判決           99年度審訴字第1806號
公  訴  人  臺灣高雄地方法院檢察署檢察官
被      告  甲○○
上列被告因毒品危害防制條例案件，經檢察官提起公訴（99年度
毒偵字第2401號），被告就被訴事實為有罪陳述，經本院告知簡
式審判程序之旨，並聽取當事人之意見後，合議庭裁定由受命法
官獨任依簡式審判程序審理，判決如下：
    主  文
甲○○施用第一級毒品，累犯，處有期徒刑壹年。
    事  實
一、甲○○前於民國89年間，因施用毒品案件，經本院以89年度
    毒聲字第6174號裁定送勒戒處所施以觀察、勒戒後，認有繼
    續施用毒品之傾向，再裁定令入戒治處所施以強制戒治，於
    91年12月31日執行完畢釋放，由臺灣高雄地方法院檢察署檢
    察官以92年度戒毒偵字第31號為不起訴處分確定。又於93、
    94年間，因施用毒品、竊盜等案件，先後經臺灣高等法院高
    雄分院以94年度上訴字第1486號及本院以94年度簡字第988
    號、94年度易字第823號、94年度簡字第7511號，分別判處
    有期徒刑1年2月、3月、1年8月、6月，嗣經裁定減刑為有期
    徒刑7月、1月又15日、1年8月、3月，合併定應執行刑為有
    期徒刑1年9月、10月，接續執行於97年4月26日縮短刑期執
    行完畢。復於97年間，因搶奪案件，經本院以97年度訴字第
    1325號判處有期徒刑1年2月，於98年9月22日縮短刑期執行
    完畢。詎其猶不知悔改，竟基於施用第一級毒品海洛因及第
    二級毒品甲基安非他命之犯意，於99年2月10日晚上，在高
    雄市旗津區海水浴場的公共廁所內，以將第一級毒品海洛因
    及第二級毒品甲基安非他命置入注射針筒注射之方式，同時
    施用第一級毒品海洛因及第二級毒品甲基安非他命1次。嗣
    於同年2月12日凌晨1時許，在高雄市旗津區○○○路某加油
    站前，因騎乘贓車為警查獲，並徵得其同意採尿送驗，結果
    呈嗎啡、可待因、安非他命、甲基安非他命陽性反應，始悉
    上情。
二、案經高雄市政府警察局鼓山分局移請臺灣高雄地方法院檢察
    署檢察官偵查起訴。
    理  由
一、本件被告甲○○所犯為死刑、無期徒刑、最輕本刑為3年以
    上有期徒刑以外之罪，其於準備程序中就被訴事實為有罪之
    陳述，經本院告知簡式審判程序之旨，並聽取當事人意見後
    ，合議庭認宜進行簡式審判程序，爰依刑事訴訟法第273條
    之1第1項規定，裁定由受命法官獨任進行簡式審判程序，合
    先敘明。
二、上開犯罪事實業據被告甲○○坦承不諱；又其為警所採集尿
    液經送檢驗後結果呈嗎啡、可待因、安非他命、甲基安非他
    命之陽性反應，有高雄市政府警察局鼓山分局99年查獲毒品
    案件嫌疑人尿液代碼-姓名對照登記表（代碼：E99064）、
    及高雄市立凱旋醫院99年3月15日濫用藥物尿液檢驗報告各
    1份附卷可稽，足認被告自白與事證相符，故本件事證明確
    ，被告犯行應堪認定。又被告曾受如事實欄所載之觀察、勒
    戒及強制戒治處分執行完畢後5年內，再犯施用毒品罪而經
    依法追訴處罰完畢等事實，亦有卷附本院院內索引卡紀錄表
    、臺灣高等法院被告前案紀錄表各1份在卷可按。按毒品危
    害防制條例第20條、第23條於93年1月9日修正施行後，將施
    用毒品之刑事處遇程序，區分為「初犯」及「五年內再犯」
    、「五年後再犯」3種，其立法理由謂：「初犯」經觀察、
    勒戒或強制戒治執行完畢釋放後，「五年內再犯」者，因其
    再犯率甚高，原實施之觀察、勒戒及強制戒治既已無法收其
    實效，爰依法追訴或裁定交付審理。至於經觀察、勒戒或強
    制戒治執行完畢釋放後，「五年後再犯」者，前所實施之觀
    察、勒戒或強制戒治已足以遮斷其施用毒品之毒癮，為期自
    新及協助其斷除毒癮，仍適用「初犯」規定，先經觀察、勒
    戒或強制戒治之程序。從而依修正後之規定，僅限於「初犯
    」及「五年後再犯」二種情形，始應先經觀察、勒戒或強制
    戒治程序。倘被告於5年內已再犯，經依法追訴處罰，縱其
    第3次再度施用毒品之時間，在初犯經觀察、勒戒或強制戒
    治執行完畢釋放5年以後，已不合於「五年後再犯」之規定
    ，且因已於「五年內再犯」，顯見其再犯率甚高，原實施觀
    察、勒戒或強制戒治，已無法收其實效，即應依該條例第10
    條處罰，此有最高法院95年第7次刑事庭決議要旨可參。從
    而，被告於前開初犯經觀察、勒戒及強制戒治處分執行完畢
    釋放後「五年內再犯」施用毒品罪，並經依法追訴處罰完畢
    ，而本件被告再度施用毒品犯行，已不合於「五年後再犯」
    之規定，揆諸前揭說明，即應依毒品危害防制條例第10條施
    用毒品罪論罪科刑。
三、核被告所為，係犯毒品危害防制條例第10條第1項之施用第
    一級毒品罪、同條第2項之施用第二級毒品罪。其施用第一
    級毒品海洛因與第二級毒品甲基安非他命前持有海洛因、甲
    基安非他命之低度行為，應為施用之高度行為所吸收，均不
    另論罪。被告於本院審理程序中陳稱其係以同時將海洛因與
    安非他命置入注射針筒注射之方式，同時施用第一級毒品海
    洛因及第二級毒品甲基安非他命等語，公訴人雖依鑑驗報告
    之海洛因及甲基安非他命之數值很高，且海洛因與甲基安非
    他命之性質不同，而認被告應係分別施用第一級毒品海洛因
    及第二級毒品甲基安非他命，惟參照行政院衛生署管制藥品
    管理局93年2月9日管宣字第0930001092號函，第二級毒品甲
    基安非他命可以口服、鼻吸、煙吸或注射等方式施用，而客
    觀上亦無任何證據顯示被告並非同時施用第一級毒品及第二
    級毒品甲基安非他命，基於「罪疑有利被告原則」（in dub
    io pro reo），本院因此認為被告於99年2月10日晚上，係
    以針筒注射之方式，同時施用第一、二級毒品，以一行為觸
    犯毒品危害防制條例第10條第1項及同條例第10條第2項之罪
    ，為想像競合犯，應依刑法第55條之規定，從一重依毒品危
    害防制條例第10條第1項之施用第一級毒品罪處斷，從而公
    訴人認應予分論併罰，即有誤會，應予敘明。被告有如事實
    欄所記載論罪科刑執行完畢之紀錄，此有臺灣高等法院被告
    前案紀錄表在卷可證，其於有期徒刑執行完畢後5年內，故
    意再犯本件法定刑為有期徒刑以上之罪，為累犯，應依刑法
    第47條第1項規定，加重其刑。爰審酌被告前因施用毒品之
    犯行，經施以觀察勒戒、強制戒治處分及法院科刑判決後，
    仍無法戒除毒癮，竟再為本件犯行，足見其惡習已深且戒絕
    毒癮之意志不堅，未能體悟施用毒品對自己、家人造成之傷
    害及社會之負擔；惟念被告犯後坦承犯行，態度尚可，另慮
    及施用毒品本質上係屬戕害自身健康之行為，尚未直接危害
    他人，反社會性程度應屬較低；及被告之生活狀況、品行、
    智識程度等一切情狀，量處如主文所示之刑，藉資懲儆。
據上論斷，應依刑事訴訟法第273條之1第1項、第299條第1項前
段，毒品危害防制條例第10條第1項、第2項，刑法第11條前段、
第55條、第47條第1項，判決如主文。
本案經檢察官黃齡慧到庭執行職務
中    華    民    國    99    年    8    月     5    日
                  刑事第十庭    法  官 李代昌
以上正本證明與原本無異。
如不服本判決應於收受送達後10日內向本院提出上訴書狀，並應
敘述具體理由；如未敘述上訴理由者，應於上訴期間屆滿後20日
內向本院補提理由書（均須按他造當事人之人數附繕本）「切勿
逕送上級法院」。
中    華    民    國    99    年    8    月     5    日
                                書記官 黃振祐
附錄本判決論罪科刑適用法條：
毒品危害防制條例第10條
施用第一級毒品者，處 6 月以上 5 年以下有期徒刑。
施用第二級毒品者，處 3 年以下有期徒刑。

司法院資訊處製作；財團法人民間司法改革基金會備份。
